【裁判字號】    98,台上,268
【裁判日期】    980115
【裁判案由】    違反槍砲彈藥刀械管制條例
【裁判全文】
最高法院刑事判決              九十八年度台上字第二六八號
上  訴  人  甲○○
上列上訴人因違反槍砲彈藥刀械管制條例案件，不服台灣高等法
院高雄分院中華民國九十五年五月十六日第二審判決（九十五年
度上訴字第五三六號，起訴案號：台灣高雄地方法院檢察署九十
三年度偵字第一九二六一號），提起上訴，本院判決如下：
    主  文
上訴駁回。
    理  由
按刑事訴訟法第三百七十七條規定：上訴於第三審法院，非以判
決違背法令為理由，不得為之；是提起第三審上訴，應以原判決
違背法令為理由，係屬法定要件。如果上訴理由書狀並未依據卷
內訴訟資料具體指摘原判決不適用何種法則或如何適用不當，或
所指摘原判決違法情事，顯與法律規定得為第三審上訴理由之違
法情形不相適合時，均應認其上訴為違背法律上之程式，予以駁
回。上訴人甲○○上訴意旨略稱：（一）、原判決事實認定上訴
人係以新台幣（下同）四十餘萬元購入扣案之槍、彈，惟理由欄
採用證人A1（姓名、年籍詳卷）於偵查中所證：伊到上訴人家中
，親眼看見上訴人自外面拿槍、彈進來放在桌上，並親口告知以
四十六萬元買的等語；有關購買之價額，事實認定與所採用之證
據顯不相符合。又A1於第一審證稱「曾在上訴人家中見上訴人拿
出槍、彈，並表示以四十幾萬元買的」、「那些均是經過伊朋友
轉述的，那是伊朋友才知道」等語；前後不一，原判決併採為有
罪之證據，且就憑何認定上訴人購入之價額為四十幾萬元，而非
四十六萬元，亦未說明其認定之理由，非惟理由矛盾，亦有理由
不備之違法。（二）、A1於警詢、檢察官及第一審對於本件槍枝
形狀、上訴人從何處拿槍出來、車庫位置、購買槍枝之價格、當
時其是否在場等之供述，先後矛盾，具有重大瑕疵，原判決遽採
為有罪之依據，難謂適法。（三）、A1所證係聽聞他人之轉述，
並未親眼看見上訴人自家裡拿出槍、彈及親耳聽聞上訴人說以四
十六萬元買入本件槍、彈，顯屬傳聞證據，應無證據能力，原判
決採為論罪科刑之證據，自有違誤。（四）、上訴人究於何時地
向何人購入扣案之槍、彈，槍枝及其包裝上有無上訴人之指紋可
資比對，原審均未調查，洵有查證未盡及理由不備之違背法令。
（五）、上訴人並無閒錢四十餘萬元可供購買槍、彈，且乏購買
槍、彈之動機與目的。查扣之槍、彈係上訴人岳父嚴國賢死亡前
所遺留，有證人即嚴國賢之前妻（即上訴人岳母）歐惠姬於偵查
中證述明確，僅因嚴國賢涉毒交往複雜，其朋友遭上訴人斥責而
懷恨在心，誣陷該槍、彈為上訴人持有，上訴人確係冤枉。（六
）、上訴人於警方搜索之際，深怕被搜出槍枝而遭誤會係伊持有
，思圖逃避，乃人情之常，原判決徒以警員許隨耀、蕭福麟之證
述，即認上訴人心虛並認扣案槍、彈為伊所持有，仍有違採證法
則云云。惟查：原判決依憑A1、查獲本件槍彈之警員許隨耀、蕭
福麟於偵查中、第一審審理時之證述，證人即上訴人之妻嚴珠燕
、高雄縣議員林富寶於第一審審理中之結證暨內政部警政署刑事
警察局槍彈鑑定書等證據資料，認定上訴人購得具殺傷力之德國
WALTHER廠P990型口徑9mm制式半自動手槍一把（含彈匣二只，槍
枝管制編號：0000000000），及9mm制式子彈三十四顆、8.9mm金
屬彈頭之子彈一顆後，無故持有之，並將之藏放在其高雄縣旗山
鎮○○路四六七巷二五號住處內。而警方持搜索票，在其住處門
口鐵捲門上方隱密處查獲該槍、彈，上訴人見警將搜出槍、彈之
際，心虛乘隙逃離現場之事實，認定上訴人甲○○有其事實欄所
載之犯行，因而維持第一審依想像競合犯規定，從一重論上訴人
未經許可，持有手槍罪，處有期徒刑陸年，併科罰金新台幣拾萬
元，同時就罰金部分諭知易服勞役之折算標準，並為相關從刑宣
告之判決，駁回上訴人在第二審之上訴。已詳敘其所憑證據及取
捨證據認定之理由；復對於上訴人所為不知家中藏有槍彈、警方
查獲槍彈時係至三樓整理神桌，並未離開家中及經濟困難不可能
有錢買槍等辯解，何以不可採，亦在理由內詳予指駁，俱有卷存
之證據資料可資覆按。所為論斷，從形式上觀察，並無違背法令
情形。又證人之供述前後稍有不符或相互間有所歧異，究竟何者
為可採，事實審法院非不可本於經驗法則，斟酌其他情形，作合
理之比較，定其取捨；若其基本事實之陳述與真實性無礙時，仍
非不得予以採信，非謂一有不符或矛盾，即認其全部均為不可採
信。本件扣案槍、彈之來源，A1於偵查中證陳：上訴人有說其以
四十六萬元買的，復於第一審審理中證稱：曾在上訴人家中見上
訴人拿出槍彈並表示以四十幾萬元買的等語，所稱「四十幾萬元
」，雖非如「四十六萬元」具體明確，究非前後不符或相互歧異
，況對上訴人係購買取得之基本事實，其陳述如一，原判決據以
認定上訴人係以四十餘萬元購入，核無違背證據法則之情形，上
訴意旨（一）（二）就原審採證認事之職權行使，任意指摘為違
法，殊非適法之第三審上訴理由。另被告以外之人於偵查中向檢
察官所為之陳述，除顯有不可信之情況者外，得為證據；被告以
外之人於審判外之陳述，雖不符合前述四條之規定，而經當事人
於審判程序同意作為證據，法院審酌言詞陳述或書面陳述作成時
之情況，認為適當者，亦得為證據。當事人、代理人或辯護人於
法院調查證據時知有第一百五十九條之五第一項不得為證據之情
形，而未於言詞辯論終結前聲明異議者，視為有前項之同意。修
正公布施行之刑事訴訟法第一百五十九條之一第二項、第一百五
十九條之五分別定有明文。原判決依調查證據之結果及法律規定
，說明證人許隨耀、蕭福麟、A1於偵查中所為之陳述及內政部警
政署刑事警察局槍彈鑑定書，均具有證據能力。而A1於警詢中所
為之陳述，不具證據能力之理由，又上訴人及其辯護人於第一審
及原審準備程序中，除對A1於警詢中所為之陳述認無證據能力外
，對其於偵查中之陳述，均分別表示「無意見」、「同意有證據
能力」，而無異議（見一審卷第一七頁、原審卷第二一頁），原
判決就此雖漏未說明，但於判決顯無影響，上訴意旨（三）執以
指摘原判決有認定事實不依證據及違反採證法則云云，洵非依據
卷內資料執為指摘，不得據為第三審上訴之合法理由。再有利於
被告之證據不採納及應於審判期日調查之證據，係指該證據倘予
採納或經調查所能證明者，得以推翻原審判決所確認之事實，而
得據以為不同之認定而言。如非事理所必然，或係無從調查之證
據方法，即欠缺其調查之必要性，縱未調查，或未於理由特加說
明，均與所謂違背法令之情形不相適合。上訴人持有扣案槍、彈
被查獲，事證已明，至於槍枝及其包裝上有無上訴人之指紋可資
比對，自欠缺其調查之必要性，而上訴人究於何時地向何人購入
扣案之槍、彈，與未經許可，持有槍彈之犯罪構成要件、刑罰加
減免除等項不生影響，原審未為無益之調查，皆無違法之可言。
況原審於最後審判期日審判長問尚有何證據請求調查，上訴人及
其辯護人均答稱：「沒有」（見原審卷第六二、六三頁）。而本
院為法律審，上訴人在本院又為此爭執，上訴意旨（四）自非依
據卷內資料執為指摘之合法上訴第三審理由。其餘上訴意旨所指
各節，仍執陳詞或就原審已說明論斷之事項，再事爭辯，或為單
純事實之爭執；或不影響全部犯罪事實之認定而可認於原判決之
主旨有影響，徒憑己意，任意指摘原判決違背法令，核與法律規
定得為第三審上訴理由之違法情形均不相適合，其上訴違背法律
上之程式，應予駁回。
據上論結，應依刑事訴訟法第三百九十五條前段，判決如主文。
中    華    民    國  九十八  年    一    月   十五   日
                      最高法院刑事第九庭
                          審判長法官  洪  文  章
                                法官  王  居  財
                                法官  郭  毓  洲
                                法官  黃  梅  月
                                法官  邱  同  印
      本件正本證明與原本無異
                                      書  記  官
中    華    民    國  九十八  年    一    月   十九   日
                                                      Ｑ


司法院資訊處製作；財團法人民間司法改革基金會備份。
